臺灣高等法院臺南分院刑事判決
109年度交上易字第720號
上  訴  人  
即  被  告  黃金寶


上列上訴人因過失傷害案件，不服臺灣嘉義地方法院109年度交
易字第316號中華民國109年9月30日第一審判決（起訴案號：臺
灣嘉義地方檢察署109年度偵字第5816號），提起上訴，本院判
決如下：
    主  文
原判決撤銷。
黃金寶犯無駕駛執照駕車過失傷害罪，處有期徒刑陸月，如易科
罰金，以新臺幣壹仟元折算壹日。緩刑貳年。
    事  實
一、黃金寶未考領自用小客車駕駛執照，仍於民國109年2月2日8
    時許，駕駛車牌號碼0000-00號自用小客車，沿嘉義縣中埔
    鄉中山路5段，由西往東方向行駛，行駛至該路與後庄17巷
    交岔路口時，本應注意汽車行駛至設有燈光號誌之交岔路口
    ，其行進、轉彎，應遵守燈光號誌，且依當時天候晴、日間
    自然光線、柏油路面乾燥、無缺陷，無障礙物，視距良好，
    並無不能注意之情形，竟疏於注意及此，貿然闖越紅燈直行
    ，適張素香騎乘車牌號碼000-000號普通重型機車搭載鄭惠
    如，沿後庄17巷由南往北向駛至，見狀閃避不及，2車發生
    碰撞，致張素香因此受有左側脛骨與腓骨遠端開放性粉碎性
    骨折，鄭惠如則受有左側脛骨幹閉鎖性骨折之傷害。
二、案經張素香、鄭惠如訴由嘉義縣警察局中埔分局報請臺灣嘉
    義地方檢察署檢察官偵查起訴。
    理  由
一、上開犯罪事實，業據被告於原審、本院審理中坦承不諱（見
    原審卷第35至39頁、第41至48頁，本院卷第64頁），核與告
    訴人張素香、鄭惠如於警詢及偵查時之證述相符（見警卷第
    4至11頁，偵卷第11頁），復有道路交通事故調查表㈠、㈡，
    肇事人自首情形紀錄表、當事人登記聯單、車號查詢汽車車
    籍、證號查詢汽車駕駛人、車號查詢機車車籍、證號查詢機
    車駕駛人、道路交通事故現場圖、天主教中華聖母修女會醫
    療財團法人天主教聖馬爾定醫院診斷證明書、舉發違反道路
    交通管理事件通知單、現場照片在卷可稽（見警卷第12至16
    頁、第20至40頁）。
二、按汽車行駛至設有燈光號誌之交岔路口，其行進、轉彎，應
    遵守燈光號誌，道路交通安全規則第102條第1項第1款定有
    明文。被告為汽車駕駛人，自難諉為不知，且依當時天候晴
    ，日間自然光線，柏油路面乾燥、無缺陷，無障礙物，視距
    良好等情，有道路交通事故調查報告表㈠存卷可憑（見警卷
    第14頁），並無不能注意之情事，被告竟疏未注意上開規定
    ，駕駛車輛行經嘉義縣○○鄉○○路0段與○○00巷交岔路口時，
    疏未遵守燈光號誌，貿然闖越紅燈，致造成本件事故，顯見
    被告就本件車禍具有過失甚明，且被告前開過失行為與告訴
    人上揭傷害結果間，具有相當因果關係。
三、綜上，足認被告之自白與事實相符，本件事證明確，應予依
    法論科。
四、論罪：
　㈠汽車駕駛人，無駕駛執照駕車，因而致人受傷或死亡，依法
    應負刑事責任者，加重其刑至二分之一，道路交通管理處罰
    條例第86條第1項定有明文。道路交通管理處罰條例第86條
    第1項關於汽車駕駛人，無駕駛執照駕車，因而致人受傷或
    死亡，依法應負刑事責任者，加重其刑至二分之一之規定，
    係就刑法第284條前段之過失傷害罪之基本犯罪類型，對於
    加害人為汽車駕駛人，於無照駕駛之特定行為時，因而致人
    受傷或死亡之特殊行為要件予以加重處罰，成另一獨立之罪
    名，自屬刑法分則加重之性質（最高法院99年度台非字第19
    8號判決意旨參照）。
  ㈡被告發生本件車禍時，並未考領自用小客車駕駛執照，為被
    告於原審準備程序時坦承在卷（見原審卷第37頁），並有道
    路交通事故調查表㈡、舉發違反道路交通管理事件通知單附
    卷可稽（見警卷第15、35頁），故核被告所為，係犯道路交
    通管理處罰條例第86條第1項、刑法第284條前段之無駕駛執
    照駕車過失傷害罪，並應依道路交通管理處罰條例第86條第
    1項規定加重其刑。公訴意旨雖認被告係犯刑法第284條前段
    之過失傷害罪，惟起訴書所指犯罪與本院認定之犯罪，具基
    本社會事實同一性，且原審法院已當庭告知被告變更後的罪
    名（見原審卷第36、41頁），讓被告充分防禦，本院自得依
    法審判，並變更其起訴法條。
　㈢被告以一過失行為，同時致告訴人2人受傷，為想像競合犯，
    應從一重論以無駕駛執照駕車過失傷害罪。
五、被告於事故發生後，因報案人或勤指中心轉來資料未報明肇
    事人姓名，警員前往現場處理時，被告在場，並當場承認為
    肇事人，有肇事人自首情形紀錄表附卷可憑（見警卷第16頁
    ），是被告對於未發覺之犯罪自首而接受裁判，爰依刑法第
    62條前段規定減輕其刑，並依法先加重後減輕之。
六、撤銷原審判決的理由：　　
  ㈠原審審理後，認為被告上開犯行事證明確，論處上開罪名，
    判處有期徒刑9月，固非無見，然查：被告於原審判決後，
    業於109年11月3日與告訴人達成調解，賠償告訴人新臺幣60
    萬元完畢，有被告提出的調解書、告訴人的代理人（即張素
    香丈夫）收受第一期款30萬元的收據、本院向告訴人的代理
    人查證的公務電話紀錄在卷可參（本院卷第27頁、第29頁、
    第57頁），此等對被告有利的量刑事由，原審未及審酌，量
    刑乃有瑕疵，被告提起上訴，主張原審量刑過重等語，為有
    理由，原審判決即屬無可維持，應由本院予以撤銷改判。
　㈡爰審酌被告無照駕駛，且未遵守燈光號誌指示行駛，致釀本
    件車禍事故，使告訴人2人受有上開傷害，告訴人張素香、
    鄭惠如受傷後，經急診治療住院各12日、8日，並分別需專
    人看護照顧6個月、3個月，有告訴人2人提出的上開診斷證
    明書為證（見警卷第33至34頁），可見告訴人2人傷勢非輕
    ，又被告為肇事原因，告訴人2人則無肇事原因，被告所為
    乃有不該，惟念被告犯後坦承犯行，於原審判決後，業與告
    訴人2人達成調解，並依約賠償相關金額，犯後態度良好，
    另斟酌被告自陳的智識程度、生活情況等一切情狀，量處如
    主文所示之刑，並諭知易科罰金之折算標準。
　㈢另被告未曾因任何犯罪而受有期徒刑宣告，有臺灣高等法院
    被告前案紀錄表在卷可參，其本次一時過失犯罪，犯後業已
    坦承犯罪，且賠償被害人損失，獲得被害人之原諒，已如上
    述，被告經此偵、審程序後，應知所警惕，而無再犯之虞，
    本院認所宣告之刑以暫不執行為適當，爰依刑法第74條第1 
    項第1 款宣告緩刑2 年。
據上論結，應依刑事訴訟法第369條第1項前段、第364條、第299
條第1項前段、刑法第74條第1項第1款，判決如主文。
本案經檢察官邱朝智提起公訴，檢察官林志峯到庭執行職務。
中　　華　　民　　國　　109 　年　　12　　月　　31　　日
                  刑事第五庭    審判長法　官  黃國永
                                      法　官  翁世容 
                                      法　官  蔡川富
以上正本證明與原本無異。
不得上訴。
　　　　　　　　　　　　　　　　　　　書記官  黃心怡
中　　華　　民　　國　　109 　年　　12　　月　　31　　日
附錄法條：
刑法第284條
因過失傷害人者，處1年以下有期徒刑、拘役或10萬元以下罰金
；致重傷者，處3年以下有期徒刑、拘役或30萬元以下罰金。
道路交通管理處罰條例第86條第1項
汽車駕駛人，無駕駛執照駕車、酒醉駕車、吸食毒品或迷幻藥駕
車、行駛人行道或行經行人穿越道不依規定讓行人優先通行，因
而致人受傷或死亡，依法應負刑事責任者，加重其刑至二分之一
。